臺灣臺北地方法院刑事判決　　　　　　　 100年度訴字第37號
公　訴　人　臺灣臺北地方法院檢察署檢察官
被　　　告　楊擇軒
選任辯護人　許瑞榮律師
上列被告因違反毒品危害防制條例案件，經檢察官提起公訴（99
年度偵字第21121 號），本院判決如下：
    主  文
楊擇軒意圖販賣而持有第二級毒品，處有期徒刑壹年拾月，緩刑
伍年。扣案之藥錠拾捌顆內含甲基安非他命、MDMA部分，沒收銷
燬之，扣案之愷他命肆拾包（驗餘總毛重拾肆點肆貳肆捌公
克）及藥錠拾捌顆內含愷他命部分，均沒收之。
    事  實
一、楊擇軒明知甲基安非他命、MDMA及愷他命分別係毒品危害防
    制條例第2條第2項第2款、第3款所稱之第二級毒品及第三級
    毒品，不得意圖販賣而持有。竟於民國99年9月6日凌晨3時
    30 分許，在臺北市○○區○○路80號前，基於施用毒品之
    意思，向真實姓名年籍不詳綽號「阿本」之男子，以新臺幣
    （下同）1萬2千元之代價，購買內含甲基安非他命、MDMA及
    愷他命成分之藥錠19顆及愷他命43包，楊擇軒購入上開毒品
    後，即於其所駕駛車內施用愷他命，施用當時因思及家中經
    濟狀況不佳，乃生販賣圖利之犯意而持有上開毒品。嗣於同
    日凌晨3時50分許，在臺北市○○區○○路80號前，因行跡
    可疑，為警攔檢，楊擇軒於未有任何有偵查犯罪職權之公務
    員知悉其意圖販賣而持有第二級毒品、第三級毒品之犯行前
    ，即主動交出上開藥錠19顆（嗣經取樣1 顆鑑驗用罄）及愷
    他命43包（驗前總毛重34.772公克，驗前總純質淨重21.141
    5 公克，取樣0.3472公克鑑驗用罄，驗餘總毛重34.4248 公
    克），並靜候裁判。
二、案經臺北市政府警察局中山分局報告臺灣臺北地方法院檢察
    署檢察官偵查起訴。
    理  由
一、上開犯罪事實，業據被告楊擇軒於偵查及本院審理時均坦承
    不諱（見偵查卷第40頁、本院卷第51頁正面、第55頁背面、
    第56頁正面），核與證人即查獲員警李坤隆於本院審理時證
    述情節相合（見本院卷第51頁背面至第52頁背面），且有搜
    索扣押筆錄在卷可查（見偵查卷第16至17頁）；而扣案白色
    結晶顆粒36包及米白色結晶7 包，經送交通部民用航空局航
    空醫務中心鑑驗結果，確含第三級毒品愷他命成分（驗前總
    毛重34.772公克，驗前總純質淨重21.1415 公克，取樣0.34
    72公克鑑驗用罄，驗餘總毛重34.4248 公克）；另扣案綠色
    圓形錠19顆，經送行政院衛生署食品藥物管理局鑑驗結果（
    取樣1 顆鑑驗用罄），確含第二級毒品甲基安非他命、MDMA
    及第三級毒品愷他命成分等情，此分別有交通部民用航空局
    航空醫務中心99年12月7 日航藥鑑字第0997413 號毒品鑑定
    書、行政院衛生署食品藥物管理局99年10月14日FDA 研字第
    0990058670號檢驗報告書附卷可稽（見偵查卷第47至49頁）
    ，堪認被告之自白與事實相符。本件事證明確，被告所為意
    圖販賣而持有第二級毒品及第三級毒品之犯行，堪以認定。
二、核被告所為，係犯毒品危害防制條例第5條第2項意圖販賣而
    持有第二級毒品罪、第5條第3項意圖販賣而持有第三級毒品
    罪。被告持有甲基安非他命、MDMA及純質淨重20公克以上之
    愷他命之低度行為，均為意圖販賣而持有之高度行為吸收，
    不另論罪。又被告意圖販賣而同時持有第二級毒品及第三級
    毒品，係一行為同時觸犯毒品危害防制條例第5條第2項、第
    3 項二罪，為想像競合犯，應從一重之意圖販賣而持有第二
    級毒品罪論處。按犯第4條至第8條之罪於偵查及審判中均自
    白者，減輕其刑，毒品危害防制條例第17條第2 項定有明文
    。本件被告就其所涉犯罪事實，於偵查及審判中均自白，應
    依上開規定減輕其刑。另按對於未發覺之罪自首而受裁判者
    ，得減輕其刑，刑法第62條前段定有明文，此所謂發覺，固
    非以有偵查犯罪權之機關或人員確知其人犯罪無誤為必要，
    而於對其發生嫌疑時，即得謂為已發覺；但此項對犯人之嫌
    疑，仍須有確切之根據得為合理之可疑者，始足當之，若單
    純主觀上之懷疑，要不得謂已發生嫌疑（最高法院72年台上
    字第641 號判例要旨參照）。查證人李坤隆於本院審理時證
    稱：當時我是3 到6 點的巡邏勤務，剛好巡至民權西路第一
    銀行附近，就發現被告站立於天祥路80號前，我看他一個人
    深夜站在那裡很可疑，就上前去盤查他，請他出示證件，當
    他從褲子拿證件時，就有一點退縮的樣子，證件拿了很久都
    拿不出來，一直在塞東西，證件拿出來後，口袋裡面鼓鼓的
    ，感覺有其他的東西，後來叫被告把裡面的東西再拿出來時
    ，他一直不拿出來，然後再次請被告把褲子口袋的東西拿出
    來，先拿出來的是愷他命，被告拿出愷他命時，沒有說這是
    愷他命，我會知道是愷他命，是因為被告當時握著一個夾鏈
    袋，我叫他打開手，我問他這是什麼東西，他說是愷他命，
    然後我問被告身上到底還有沒有其他違禁物品，他說沒有，
    後來我拍打他前後口袋，拍到有其他東西，我就叫他拿出來
    ，他拿出來的是搖頭丸，就是本案查獲的物品等語（見本院
    卷第51頁背面至第52頁背面），可知本件係警員片面主觀上
    懷疑被告形跡可疑而予盤查，被告於接受盤查後所表現心虛
    之貌，及被告自褲子口袋拿出證件後，警員以目視而猜測被
    告口袋內應放有其他物品等情，非必然得推論被告持有毒品
    ，是被告上開舉動僅係讓警員主觀上懷疑被告可能涉有不法
    情事，尚難謂有確切之根據得使警員就被告持有毒品一節產
    生合理之可疑，是被告自褲子口袋內主動拿出愷他命，且經
    警詢問後告知為愷他命之行為，足認被告係在偵查犯罪機關
    尚未發覺其涉有持有第三級毒品罪嫌前，即向偵查犯罪機關
    自承犯罪，再被告於拿出愷他命後，雖經警員拍打其前後口
    袋，拍到口袋內有其他物品，然一般人在身著衣物口袋內放
    置物品，乃司空見慣之事，警員縱知悉被告持有愷他命，再
    在被告口袋內拍到有物品，亦非得為確切之根據而據以認定
    被告身上藏有其他毒品，是被告經警拍打口袋後，拿出搖頭
    丸，應仍認係在偵查犯罪機關尚未發覺其涉有持有第二級毒
    品罪嫌前，即向偵查犯罪機關自承犯罪，被告於查獲當時固
    未主動供出其係基於意圖販賣之犯意而持有上開毒品，惟被
    告持有毒品之行為為意圖販賣而持有第二、三級毒品犯行之
    一部分，且「意圖販賣」乃屬被告內心之意圖，若非基於客
    觀事實推認，或被告坦白供承，外人無法查知，是被告主動
    交出上開毒品，即足以使偵審機關據此為進一步調查，從而
    ，被告行為仍應符合自首之要件，爰依刑法第62條前段之規
    定，減輕其刑，並依法遞減之。爰審酌被告無前科，有臺灣
    高等法院被告前案紀錄表在卷可考，素行尚佳，惟其無視於
    國家防制毒品危害之禁令，竟於販入上開第二級毒品、第三
    級毒品後，意圖販賣而持有之，欲伺機販賣給他人以牟利，
    若販出將助長毒品氾濫，戕害國民身心健康至鉅，嚴重破壞
    社會治安；然被告犯後坦承犯行，態度尚可，且其所持有毒
    品之數量非鉅、期間短暫，情節尚非重大，兼衡被告之學歷
    為高中畢業，目前從事水電工之工作等一切情狀，量處如主
    文所示之刑。
三、末查，被告前未曾因故意犯罪受有期徒刑以上刑之宣告，有
    上開前案紀錄表在卷可考，本院念及其家中尚有1 歲多之幼
    兒待其撫育，被告因一時失慮致罹刑典，犯後已坦承犯行，
    堪認經此偵審程序之教訓，當能知所警惕，信無再犯之虞，
    認上開所宣告之刑，以暫不執行為適當，併予宣告緩刑5 年
    ，以啟自新。又毒品危害防制條例第18條第1 項後段規定查
    獲之第三、四級毒品，無正當理由而擅自持有者，沒入銷燬
    之；此應沒入銷燬之毒品，專指查獲施用或持有純質淨重未
    逾法定重量（未成罪）之第三、四級毒品而言；倘屬同條例
    相關法條明文規定處罰之犯罪行為，即非該條項應依行政程
    序沒入銷燬之範圍；再同條例對於查獲之製造、運輸、販賣
    、意圖販賣而持有、以非法方法使人施用、引誘他人施用及
    轉讓、持有一定重量以上第三、四級毒品之沒收，並無特別
    規定，如其行為已構成犯罪，則該毒品即屬不受法律保護之
    違禁物，應回歸刑法之適用，依刑法第38條第1 項第1 款之
    規定沒收之，始為適法（最高法院98年度臺上字第2889號、
    99年度臺上字第2733號判決意旨參照）。從而，扣案之藥錠
    18顆內含甲基安非他命、MDMA部分，為查獲之第二級毒品，
    應依毒品危害防制條例第18條第1 項前段規定，宣告沒收銷
    燬（已鑑驗耗損之藥錠1 顆內含甲基安非他命、MDMA部分，
    因已滅失，毋庸再宣告沒收銷燬），扣案之愷他命43包（驗
    餘總毛重34.4248 公克）及藥錠18顆內含愷他命部分，為查
    獲之第三級毒品，應依刑法第38條第1 項第1 款規定宣告沒
    收之（已鑑驗耗損之愷他命0.3472公克及藥錠1 顆內含愷他
    命部分，因已滅失，毋庸再宣告沒收）。
據上論斷，應依刑事訴訟法第299 條第1 項前段，毒品危害防制
條例第5條第2項、第3項、第17條第2項、第18條第1項前段，刑
法第11條前段、第55條、第62條、第74條第1 項第1 款、第38條
第1 項第1 款，判決如主文。
本案經檢察官曹哲寧到庭執行職務。
中    華    民    國  100     年    4     月    26    日
                  刑事第十九庭審判長法  官  李明益
                                    法  官  紀凱峰
                                    法  官  高若珊
上正本證明與原本無異。
如不服本判決應於收受送達後10日內向本院提出上訴書狀，並應
敘述具體理由；其未敘述上訴理由者，應於上訴期間屆滿後20日
內向本院補提理由書（均須按他造當事人之人數附繕本）「切勿
逕送上級法院」。
                                    書記官  蔡文揚
中    華    民    國  100     年    4     月    26    日
附錄本案論罪科刑法條全文:
毒品危害防制條例第5條
意圖販賣而持有第一級毒品者，處無期徒刑或10年以上有期徒刑
，得併科新臺幣7百萬元以下罰金。
意圖販賣而持有第二級毒品者，處5年以上有期徒刑，得併科新
臺幣5百萬元以下罰金。
意圖販賣而持有第三級毒品者，處3年以上10年以下有期徒刑，
得併科新臺幣3百萬元以下罰金。
意圖販賣而持有第四級毒品或專供製造、施用毒品之器具者，處
1年以上7年以下有期徒刑，得併科新臺幣1百萬元以下罰金。